【裁判字號】    95,簡抗,1
【裁判日期】    950220
【裁判案由】    異議之訴
【裁判全文】
臺灣嘉義地方法院民事裁定  95年度簡抗字第1號
抗  告  人  乙○○
上列抗告人因證人裁罰事件，對於本院簡易庭民國九十四年十二
月十四日九十四年度嘉簡字第六三○號裁定提起抗告，本院裁定
如下：
    主  文
抗告駁回。
抗告費用由抗告人負擔。
    理  由
一、本件抗告意旨略以：
    (一) 抗告人年老、中度殘障，行動不便，不懂法律，而且
         身體不適，故未能到庭。
   （二）民事訴訟法第三百零七條規定，證人為當事人之四親
         等內血親，得拒絕證言；另依同法第三百零九條第二
         項規定，證人於訊問期日前拒絕證言者，毋庸於期日
         到庭。本件被告甲○○係抗告人之女兒，抗告人自得
         拒絕證言，而抗告人拒絕證言，自毋庸於期日到場，
         是原審因抗告人未到庭而科處抗告人罰鍰一萬元，與
         法有違，請求廢棄原裁定等語。
二、按證人受合法之通知，無正當理由而不到場者，法院得以裁
    定處新台幣三萬元以下罰鍰，證人已受前項裁定，經再次通
    知，仍不到場者，得再處新台幣六萬元以下罰鍰，並得拘提
    之，證人拒絕證言，應陳明拒絕之原因、事實並釋明之。但
    法院酌量情形，得另具結以代釋明。證人於訊問期日前拒絕
    證言者，毋庸於期日到場。前項情形，法院書記官應將拒絕
    證言之事由，通知當事人。民事訴訟法第三百零三條第一項
    、第二項、第三百零九條第一項、第二項、第三項定有明文
    。是依法條之文義可知，倘證人具有民事訴訟法第三百零七
    條得拒絕證言之事由，應向法院為拒絕證言之意思表示，並
    將拒絕證言之原因、事實釋明之。倘證人已為拒絕證言之意
    思表示，並將拒絕證言之原因事實釋明，自得毋庸於期日到
    場。
三、經查：
    (一)原審受理九十四年度嘉簡字第六三○號異議之訴事件，
        原審分別通知證人即抗告人於九十四年十月三日、九十
        四年十一月二十一日到庭，傳票乃寄送致抗告人位於高
        雄縣路竹鄉○○街一二二之一號之戶籍地，亦為抗告狀
        內之住所地，而傳票分別於九十四年九月十五日、九十
        四年十月三十一日寄存於高雄縣政府警察局湖內分局一
        甲分駐所，依民事訴訟法第一百三十八條第二項之規定
        經十日，即九十四年九月二十六日、九十四年十一月十
        一日生效，其中九十四年十一月三十一日寄送之傳票並
        檢附證人不到場處罰影本一件，為抗告人所不爭執，抗
        告人無正當理由而不到庭，經原審法院依上開規定處罰
        鍰一萬元等情，有原審法院送達證書二紙及九十四年十
        月三日、九十四年十一月二十一日言詞辯論報到單一紙
        、原審筆錄一份等影本附卷可稽，經核無誤，原審所為
        之裁罰並無違誤。
    (二)抗告人雖稱因身體不適而未能到庭，惟抗告人提出之醫
        療費用收據之就診日期分別為九十四年九月二十九日、
        同年十一月十五日，與開庭之日期並不衝突，況抗告人
        經通知到場之日期，抗告人之女甲○○亦需到庭，雖抗
        告人有中度之肢體殘障，其女甲○○可偕同抗告人到庭
        ，應無困難，而使用之交通工具車資，亦可向法院申請
        支付，應無任何困難。
    (三)綜上所述，抗告人因受原審法院合法通知，並未依法向
        原審為拒絕證言之表示，並釋明拒絕證言之原因事實，
        逕自拒絕出庭，乃與民事訴訟法第三百零九條第二項之
        規定有別，原審法院依首揭規定對抗告人裁處罰鍰新台
        幣三萬元，於法有據，抗告意旨指摘原裁定不當，求為
        廢棄改判，為無理由，應予駁回。
四、據上論結，本件抗告為無理由，依民事訴訟法第四百三十六
    條之一第三項、第四百四十九條第一項、第九十五條、第七
    十八條裁定如主文。
中    華    民    國   九十五   年    二   月   二十  日
                  家事法庭審判長法  官  曾文欣
                                法  官  柯月美
                                法  官  康存真
以上正本係照原本作成
不得抗告
中    華    民    國   九十五   年    二   月   二十  日
                                書記官  王佩湘


司法院資訊處製作；財團法人民間司法改革基金會備份。
